【裁判字號】    95,訴,2753
【裁判日期】    951031
【裁判案由】    毒品危害防制條例
【裁判全文】
臺灣臺中地方法院刑事判決              95年度訴字第2753號
公  訴  人  臺灣臺中地方法院檢察署檢察官
被      告  甲○○
上列被告因毒品危害防制條例案件，經檢察官提起公訴（95年度
毒偵字第4231號），被告於準備程序中就被訴事實為有罪之陳述
，受命法官於聽取當事人之意見後，本院合議庭裁定改由受命法
官獨任以簡式審判程序審理，判決如下：
    主    文
甲○○施用第一級毒品，累犯，處有期徒刑壹年壹月。扣案之第
一級毒品海洛因 (鑑餘淨重計零點捌參公克)及殘留第一級毒品
海洛因之空包裝袋柒個 (總重壹點肆壹公克)，均沒收銷燬之。
    犯罪事實
一、甲○○前有賭博、違反肅清煙毒條例案件及公共危險前科，
    並曾於民國八十九年間因施用毒品案件，經依法院裁定送
    入觀察勒戒處所觀察勒戒，經評定認有繼續施用毒品傾向，
    再依法院裁定送入戒治處所施以強制戒治，嗣經法院裁定停
    止戒治，所餘期間付保護管束確定，於八十九年九月十九日
    釋放，於九十年三月一日保護管束期滿未經撤銷視為執行完
    畢，並由臺灣雲林地方法院檢察署檢察官於九十年四月六日
    以九十年度毒偵字第四九四號、九十年度戒毒偵字第五二號
    為不起訴處分確定。於九十年間，復因施用第一級毒品案
    件，除經依法院裁定送入戒治處所施以強制戒治，嗣經法院
    裁定停止戒治，所餘期間付保護管束確定，於九十一年二月
    二十日釋放，於九十一年七月二十一日保護管束期滿未經撤
    銷視為執行完畢外，並經臺灣雲林地方法院判處有期徒刑一
    年確定，甫於九十二年八月十四日縮刑期滿執行完畢。因
    於九十五年五月十四日上午十時許，在臺中市○○○街一○
    一號三樓之一，施用第一級毒品海洛因一次。嗣於九十五年
    五月十四日十五時二十五分許，為警查獲其涉嫌販賣第一級
    毒品而持有第一級毒品海洛因時 (所涉販賣第一級毒品部分
    現由本院另案審理中)，自動向警供出上揭施用第一級毒品
    行為，而向警自首並接受裁判，並於九十五年七月十四日繫
    屬本院（嗣經本院於九十五年九月二十六日以九十五年度訴
    字第二○五五號判處有期徒刑七月，並告確定在案）。詎猶
    不知悔改，復基於施用第一級毒品海洛因之犯意，於上開施
    用毒品案件間審理期間即九十五年八月六日二十二時許 (起
    訴書誤認為同日上午七時許)，在臺中市○○○路○段二三
    二號十三樓之六其住處房間內，以將第一級毒品海洛因摻水
    ，再以注射針筒注射身體血管之方式，施用第一級毒品海洛
    因一次。嗣於九十五年八月七日二十一時五十分許，在臺中
    市○○○路○段二三二號前，因在該處徘徊，行跡可疑，警
    察依其執法經驗判斷認甲○○有施用毒品嫌疑，乃上前盤查
    身分，詎警察表明身分後，甲○○竟即轉身逃逸，經警自後
    追捕緝獲後，甲○○始向警表示係因身上持有毒品，才心虛
    逃逸，並當場自己由褲袋內取出其所有供己施用之第一級毒
    品海洛因七包（鑑餘淨重計○．八三公克，空包裝總重計一
    ．四一公克）由警察查扣，而查悉上情。
二、案經臺中市警察局刑警大隊報告臺灣臺中地方法院檢察署檢
    察官偵查起訴。
    理  由
一、訊據被告甲○○對於上揭施用第一級毒品海洛因為警查獲之
    犯罪事實坦承不諱，並有警察職務報告一份在卷可稽，且被
    告於上揭時地為警查獲後，經警採集其尿液送請詮昕科技股
    份有限公司檢驗結果，嗎啡類確呈陽性反應，有詮昕科技股
    份有限公司出具之檢驗報告書一張附卷可按。又扣案之白色
    粉末七包，經送請法務部調查局鑑定結果，確均含有第一級
    毒品海洛因成份，鑑餘淨重計為○．八三公克，空包裝七個
    總重計為一．四一公克，有法務部調查局鑑定報告一份在卷
    可憑（見本院卷），復有該扣案之第一級毒品海洛因七包可
    資佐證，足認被告自白與事實相符，堪可採信。再者被告前
    於八十九年間因施用毒品案件，經依法院裁定送入觀察勒戒
    處所觀察勒戒，經評定認有繼續施用毒品傾向，再依法院裁
    定送入戒治處所施以強制戒治，嗣經法院裁定停止戒治，所
    餘期間付保護管束確定，於八十九年九月十九日釋放，於九
    十年三月一日保護管束期滿未經撤銷視為執行完畢，並由臺
    灣雲林地方法院檢察署檢察官於九十年四月六日以九十年度
    毒偵字第四九四號、九十年度戒毒偵字第五二號為不起訴處
    分確定。嗣於九十年間，復因施用第一級毒品案件，經依法
    院裁定送入戒治處所施以強制戒治，嗣經法院裁定停止戒治
    ，所餘期間付保護管束確定，於九十一年二月二十日釋放，
    於九十一年七月二十一日保護管束期滿未經撤銷視為執行完
    畢，有臺灣高等法院被告前案紀錄表、臺灣臺中地方法院檢
    察署刑案資料查註紀錄表及被告在監在押查詢表各一份在卷
    可憑。綜上所述，本案事證明確，被告犯行洵堪認定。
二、核被告甲○○所為，係犯毒品危害防制條例第十條第一項之
    施用第一級毒品罪。被告施用第一級毒品前後，持有第一級
    毒品之低度行為，應為其施用之高度行為所吸收，不另論罪
    。按刑法第六十二條所謂發覺，固非以有偵查犯罪權之機關
    或人員確知其人犯罪無誤為必要，而於對其發生嫌疑時，即
    得謂為已發覺；但此項對犯人之嫌疑，仍須有確切之根據得
    為合理之可疑者，始足當之，若單純主觀上之懷疑，要不得
    謂已發生嫌疑（最高法院七十二年臺上字第六四一號判例意
    旨參照）。查，本案係警察於上揭時地因見被告在上址徘徊
    ，行跡可疑，依其執法經驗及現場事實情況判斷認被告有施
    用毒品嫌疑，乃上前盤查身分，詎警察表明身分後，被告竟
    即轉身逃逸，經警自後追捕緝獲後，被告始向警表示係因身
    上持有毒品，才心虛逃逸，並當場自己由褲袋內取出其所有
    供己施用之第一級毒品海洛因七包（鑑餘淨重計○．八三公
    克，空包裝總重計一．四一公克）由警察查扣等節，有警察
    職務報告一份在卷可按，是警察雖於職務報告上記載其係依
    其執法經驗及現場事實情況，而先判斷認被告有施用毒品嫌
    疑等語，惟僅憑被告在上址徘徊之客觀情狀，實難認警察係
    有確切之根據而得被告施用毒品犯嫌之合理可疑，本件警察
    應尚屬單純主觀上之懷疑。又本院斟酌被告在警察上前盤查
    其身分並表明警察身分後，被告竟即轉身逃逸，經警自後追
    捕緝獲後，被告始向警察表示係因身上持有毒品，才心虛逃
    逸，並當場自己由褲袋內取出上揭其所有供己施用之第一級
    毒品海洛因七包為警查扣，已如前述，被告顯係在見已無可
    脫免抵賴情況下，始主動將褲袋內之七包海洛因交予警察一
    情，認被告形式上或符自首情形，惟主觀上實非因生悛悔之
    心而向警自首。參之此次刑法第六十二條修正之立法理由說
    明揭示略以：按自首之動機不一而足，有出於內心悔悟，有
    由於情勢所迫者，亦有基於預期獲邀必減之寬典者，對於自
    首者，依修正前規定一律必減其刑，在實務上難以因應各種
    不同動機之自首案例，爰修正改採得減主義，運用上較富彈
    性，真誠悔悟者可得減刑自新之機會，而狡黠陰暴之徒亦無
    所遁飾，可符公平之旨等語。本院因認被告本案此種因逃逸
    未果，為警緝獲後，因見無可脫免抵賴始「先行」將身上褲
    袋內毒品拿出交予警察之自首情節，不應依刑法第六十二條
    規定予以減輕其刑，附此指明。再查，被告前有賭博、違反
    肅清煙毒條例案件及公共危險前科，並曾於九十年間，因施
    用第一級毒品案件，經臺灣雲林地方法院判處有期徒刑一年
    確定，於九十二年八月十四日縮刑期滿執行完畢。嗣又因於
    九十五年五月十四日上午十時許，在臺中市○○○街一○一
    號三樓之一，施用第一級毒品海洛因一次。嗣於九十五年五
    月十四日十五時二十五分許，為警查獲其涉嫌販賣第一級毒
    品而持有第一級毒品海洛因時 (所涉販賣第一級毒品部分現
    由本院另案審理中)，自動向警供出上揭施用第一級毒品行
    為，而向警自首並接受裁判，並於九十五年七月十四日繫屬
    本院（嗣經本院於九十五年九月二十六日以九十五年度訴字
    第二○五五號判處有期徒刑七月，並告確定在案）等節，有
    臺灣高等法院被告前案紀錄表及上開刑事確定判決各一份在
    卷可按，其於受有期徒刑執行完畢以後五年內，再犯本件有
    期徒刑以上之罪，為累犯，應依刑法第四十七條第一項規定
    ，加重其刑。爰審酌被告前有賭博、違反肅清煙毒條例案件
    及公共危險前科，並曾因施用毒品案件接受一次觀察勒戒處
    分及二次強制戒治處分，已曾因施用毒品案件經法院判處罪
    刑確定並執行完畢，並甫於九十五年五月十四日為警查獲前
    揭施用毒品案件，竟無視於毒品對於自身健康之戕害及國家
    對於杜絕毒品犯罪之禁令，於該案審理中猶施用毒品不輟，
    再為本案犯行，及被告犯罪後尚能坦承犯行之態度等一切情
    狀，量處如主文所示之刑。扣案之第一級毒品海洛因七包（
    鑑餘淨重計○．八三公克），係屬第一級毒品，應依毒品危
    害防制條例第十八條第一項前段之規定，宣告沒收銷燬之。
    又法務部調查局係以一般傾倒方式，將包裝袋內之海洛因倒
    出與包裝袋分離而秤重，必要時亦會輔以刮杓取袋內粉末，
    然無論依上述何種方式分離，包裝袋內均會有極微量海洛因
    殘留，檢驗結果「空包裝袋量」係指上述方式將包裝袋內海
    洛因與包裝袋分離後所得到之包裝重，如前所述，包裝袋內
    會有海洛因殘留等節，業經法務部調查局以九十三年三月十
    九日調科壹字第○九三○○一一三○六○號函釋在案 (見法
    官辦理刑事案件參考手冊 (一)毒品危害防制條例部分，司
    法院九十四年十二月編印，第三三四頁)。是參之上開說明
    ，扣案用以包裝前揭第一級毒品海洛因之空包裝袋七個（總
    重計一．四一公克）既均有微量海洛因殘留，難以分離，亦
    均應依毒品危害防制條例第十八條第一項前段之規定，連同
    殘留之微量海洛因一併予以宣告沒收銷燬之。
三、被告於本院九十五年九月二十日訊問時，雖另自白：其係自
    九十五年五月十四日交保後隔日即同年月十五日起，即繼續
    施用第一級毒品海洛因，直至九十五年八月七日再次為警查
    獲為止云云。然查：
(一)被告於九十五年八月七日警詢中係供稱：「（你於何時開始
    施用海洛因？為何施用海洛因？）我於九十五年八月四日開
    始施用海洛因，我因為睡不著所以施用海洛因。」等語；於
    同年月八日偵查中供稱：「（情形為何？）九十五年八月初
    施用海洛因，以注射方式施用，在家中施用，最後一次是八
    月六日上午七時許施用。」等語；於九十五年九月二十日本
    院訊問時陳稱：「 (海洛因施用情形？)我是於九十五年五
    月被查獲當天交保出去隔一天就開始施用。」、「 (為何警
    詢供稱九十五年八月四日才開始施用？)不語。」、「 ( 為
    何偵訊時供稱九十五年八月初才開始施用？)我精神恍惚，
    因為我沒有施用很難過。」、「 (為何偵訊時供稱九十五年
    八月初才開始施用？)我記不起來了。」云云。被告於本案
    審理中翻異前詞，改以上揭情詞置辯，空言擴張自己施用毒
    品犯行，其主觀上是否具有企圖透過修正前刑法第五十六條
    連續犯規定使二案能成立連續犯或修法後論以集合犯，規避
    對其較為不利之數罪併罰結果，已非無疑。況按犯罪事實應
    依證據認定之，無證據不得認定犯罪事實，刑事訴訟法第一
    百五十四條第二項定有明文。又事實之認定，應憑證據，如
    未能發現相當證據，或證據不足以證明，自不能以推測或擬
    制之方法，以為裁判基礎。且認定犯罪事實所憑之證據，雖
    不以直接證據為限，間接證據亦包括在內；然而無論直接或
    間接證據，其為訴訟上之證明，須於通常一般之人均不致有
    所懷疑，而得確信其為真實之程度者，始得據為有罪之認定
    。再被告之自白，不得作為有罪判決之唯一證據，仍應調查
    其他必要之證據，以察其是否與事實相符，刑事訴訟法第一
    百五十六條第二項定有明文，立法目的在以補強證據之存在
    ，藉以限制合法自白在證據上之價值，俾發現實質的真實，
    即使被告之自白出於任意性，然若別無其他補強證據足以擔
    保其自白與事實相符，該自白仍非刑事訴訟法上得據之為認
    定被告犯罪之唯一證據，當不得單憑此而為被告不利之認定
    （最高法院四十年臺上字第八六號及七十六年臺上字第四九
    八六號判例及八十五年度臺上字第六六四號判決意旨參照）
    。查，被告此部分自白既有上開難以遽信之瑕疵，復查無其
    他積極證據足認被告自九十五年五月十五日起至九十五年八
    月初某日止間，確有其他施用第一級毒品海洛因行為，依據
    上開說明，自難僅憑被告此部分顯有瑕疵之自白，遽認被告
    於九十五年五月十五日起至同年八月初某日止，尚犯有多次
    施用第一級毒品罪行。從而，被告本案犯行，與其於九十四
    年八月初間之施用第一級毒品犯行，二者既相隔二個多月，
    足見被告另案即本院九十五年度訴字第二七五三號之施用毒
    品犯行，顯係另行起意所為。
(二)且按刑法第五十六條連續犯之規定業經修正公布刪除，並於
    九十五年七月一日施行，而依新法對於上開反覆實施犯罪模
    式之對應處置，除合於「接續犯」或「包括一罪」之情形外
    ，則僅能依數罪併罰之規定個別處斷。且查：
1、依最高法院八十六年臺上字第三二九五號判例意旨，數行為
   於同時同地或密切接近之時地實施，侵害同一之法益，各行
   為之獨立性極為薄弱，依一般社會健全觀念，在時間差距上
   ，難以強行分開，在刑法評價上，以視為數個舉動之接續施
   行，合為包括之一行為予以評價，較為合理，方屬接續犯之
   範疇，足見「接續犯」之成立，係以時、空密接性為前提要
   件，即透過對於同一法益之同種類侵害行為繼續不間斷之實
   行，業已稀釋個別行為之獨立性，致使刑法評價時將之視為
   單一、整體之犯罪行為，以符合社會一般人對於行為概念之
   認知，並與行為人之犯罪目的相互結合。
2、至於學理上「包括一罪」概念中，與施用毒品之犯罪型態較
   有關聯者，應屬「集合犯」之態樣。查，刑事法若干犯罪行
   為態樣，本質上原具有反覆、延續實行之特徵，立法時既予
   特別歸類，定為犯罪構成要件之行為要素，則行為人基於概
   括之犯意，在密切接近之一定時、地持續實行之複次行為，
   倘依社會通念，於客觀上認為符合一個反覆、延續性之行為
   觀念者，於刑法評價上，即應僅成立一罪。學理上所稱「集
   合犯」之職業性、營業性或收集性等具有重複特質之犯罪均
   屬之，例如經營、從事業務、收集、販賣、製造、散布等行
   為概念者是 (最高法院九十五年度臺上字第四六八六號判決
   意旨參照)。從而，集合犯應係依一般社會通念，特定犯罪行
   為具有反覆實施之特性，立法者於制定刑罰法律之初，亦已
   認知該種行為類型之反覆性，而有意藉由法條中客觀構成要
   件之行為要素，涵括上開具有反覆實施特性之數個犯罪行為
   ，仍僅接受一次刑法之評價為已足。
3、本次刑法修正既依據「刑罰公平原則」之考量，刪除有關連
   續犯之規定，並將含有連續犯性質之常業犯一併全數刪除（
   參見刑法修正草案總說明），其理由略為：實務上之見解對
   於「同一罪名」之認定過寬，所謂「概括犯意」經常可連綿
   數年之久，「且在採證上多趨於寬鬆」，每每在起訴之後，
   最後事實審判決之前，對繼續犯同一罪名之罪者，均適用連
   續犯之規定論處，不無鼓勵犯罪之嫌，亦使國家刑罰權之行
   使發生不合理之現象等語。雖立法理由同時稱：對於竊盜、
   吸毒 (施用毒品)之習慣犯，恐因數罪併罰而有量刑過重而產
   生不合理之現象一節，在實務運用上應可參考德、日等國之
   經驗，委由學界及實務以補充解釋之方式，發展接續犯之概
   念，對於合乎接續犯或包括的一罪之情形，認為構成單一之
   犯罪，以限縮數罪併罰之範圍，用以解決上述問題。然則：
、習慣犯與接續犯二者性質有別，且本次修法前「接續犯」與
   「連續犯」之概念，均已存在，最高法院判決、判例並已多
   所闡釋二者之區別，向來實務上對於施用毒品行為，均以「
   連續犯」論處，不認為是「接續犯」，如何會因修法後刪除
   連續犯規定，即變成屬於「接續犯」。
、所謂習慣犯，係指犯罪行為人對於犯罪行為具有倚賴性，而
   會反覆實施同一類犯罪之情形，是縱認施用毒品者性格上對
   於吸毒行為具有倚賴性，會反覆實施，而認吸毒犯屬於一種
   習慣犯，且連續犯及常業犯刪除後，習慣犯在論罪上應僅能
   歸屬於集合犯，而屬「集合犯」之一種。然習慣犯之用語在
   犯罪學上及刑事矯治上有其意義，施用毒品行為就其施用情
   狀，依社會一般客觀上之觀察，認論以一罪為適當時，固非
   不可參酌集合犯之法理，只論以包括一罪。惟實務運作上，
   應特加注意者，乃屬「集合犯」之犯罪，並非其所有反覆實
   行之行為，皆一律認為包括一罪，仍須從行為人之主觀犯意
   ，自始係基於概括性，行為之時、空上具有密切關係，「且
   」依社會通念認屬包括之一罪為合理適當者，始足當之，否
   則仍應依實質競合予以併合處罰。準此，施用毒品者，每一
   個滿足該次毒癮之施用毒品行為，在時空上既可明顯區隔，
   自係各自獨立之施用毒品行為。
、且查，刑法功能之一，在對違法犯罪行為，給予相當之刑罰
   制裁，藉由刑罰之威嚇力產生壓制遏阻犯罪之動能，除期矯
   治犯罪行為人之惡性，使得以再社會化，並確保國家社會共
   同生活體之法律秩序。是參酌首揭本次刑法修法理由，刑法
   有關連續犯、常業定刪除後，原則上應依一行為一罪一罰予
   以併合處罰，且實務上對於接續犯、集合犯等實質上一罪關
   係見解之變更，僅係回歸法律適用原貌而已，目前階段不應
   過度擴張適用。如將時空上明顯足以區隔之滿足該次毒癮之
   各次施用毒品行為，遽以時間長短解決訴訟經濟問題，認均
   在「集合犯」包括一罪範圍之內，應屬違反廢除連續犯之立
   法意旨，蓋如此認定結果，非但不能端正立法意旨所稱：「
   每每在起訴之後，最後事實審判決之前，對繼續犯同一罪名
   之罪者，均適用連續犯之規定論處，不無鼓勵犯罪之嫌，亦
   使國家刑罰權之行使發生不合理之現象」等語之情形 (反覆
   施用毒品，多次為警查獲之吸毒者，可透過「不曾間斷施用
   毒品」之空言自白云云，獲得僅成立一個施用毒品罪之判決)
   ，並因連續犯加重其刑之規定業已刪除，致使反覆施用毒品
   之行為人形式上甚或實質上可獲得較未廢除連續犯規定前為
   輕之刑度之判決。如此，豈不反而加劇「鼓勵犯罪之嫌」，
   使國家刑罰權之行使發生「更不合理」之現象。
4、此次立法理由針對吸毒犯行固有提到：「恐因數罪併罰而有
   量刑過重而產生不合理現象之現象一節，在實務運用上，應
   可參考德、日等國之經驗，委由學界及實務以補充解釋之方
   式，發展接續犯之概念，對於合乎「接續犯」或「包括的一
   罪」之情形，認為構成單一之犯罪，以限縮數罪併罰之範圍
   ，『用以解決』上述問題」等語。惟上揭論述，顯然並未認
   以往實務對於施用毒品行為採連續犯而未採接續犯甚或集合
   犯之見解，有何不當，考其上揭用語之目的，應僅係提出一
   種解決「『恐』產生量刑過重現象」之想法供實務、學界參
   考。本次刑法修正既廢除連續犯及常業犯之規定，為達罰當
   其罪，符合罪刑相當原則目的，自不宜以原有連續犯或常業
   犯量刑標準之舊思維，為數罪併罰定執行刑之依據。且修法
   前實務上因被告較後或較前之施用毒品行為未及為法院審酌
   ，復因二者具有連續犯關係而為前案既判力所及，致無法對
   被告該次施用毒品行為予以論罪處罰之不合理現象所在多有
   ，此次修法刪除連續犯規定而論以數罪併罰結果，一方面可
   避免上述不合理現象之發生，另方面透過法院嗣後以裁定定
   其應執行之刑時，得以綜合審酌裁量出一適當之應執行刑，
   應更能切合此次修法用意，並解決修法理由所謂恐因數罪併
   罰而有量刑過重而產生不合理現象之問題。是立法理由提及
   之恐因數罪併罰而有量刑過重而產生不合理之現象，依本院
   見解，應由法院於定其應執行之刑時，基於罰當其罪，符合
   罪刑相當原則目的之考量，予以綜合判斷裁量出一適當之應
   執行之刑，以資調節，而非遽予改變以往實務見解，改論「
   集合犯」，否則，換湯不換藥，難以符合此次修法刪除連續
   犯規定之目的。
5、綜上所述，立法理由言及之恐因數罪併罰而有量刑過重而產
   生不合理現象，既本可透過法院適當之裁量定出罪刑相當之
   刑期以滋避免、解決。且如將吸毒者在時空上明顯足以區隔
   之主觀上滿足各該次毒癮之各次施用毒品行為，予以評價為
   屬「集合犯」而僅成立一個施用毒品罪，復明顯有違本次修
   正刪除連續犯規定之立法本旨。
6、被告於九十五年八月七日警詢中即供明其施用第一級毒品時
   間為九十五年八月六日二十二時許外，並於審理中確認該次
   施用毒品時間無誤。檢察官起訴書雖依被告於偵查中錯誤之
   自白 (見偵卷第六頁)，誤認被告最後施用第一級毒品時間為
   九十五年八月六日「上午七時許」云云，惟檢察官既係因被
   告於上揭時地為警查獲，並扣得前揭被告持有之第一級毒品
   海洛因，依據上揭被告之驗尿報告而提起公訴，則被告本案
   上揭施用第一級毒品犯行，自屬檢察官起訴範圍，尚難因檢
   察官誤認被告此次施用毒品之正確時間，而認未經檢察官起
   訴(縱認如此，亦應為經檢察官起訴之持有第一級毒品效力所
   及)。
(三)綜上所述，被告本案犯行與本院九十五年度訴字第二○五五
    號施用毒品犯行，自難認有何裁判上或實質上一罪關係，本
    院應就本案為實體判決，併此指明。
四、
(一)公訴意旨另略以：被告除上揭經本院判決有罪之施用第一級
    毒品犯行外，自九十五年八月初某日起，至同年八月六日上
    午七時許 (應為二十二時許之誤)止間，尚有其他多次施用
    第一級毒品海洛因犯行云云。
(二)按犯罪事實應依證據認定之，無證據不得認定犯罪事實，刑
    事訴訟法第一百五十四條第二項定有明文。又事實之認定，
    應憑證據，如未能發現相當證據，或證據不足以證明，自不
    能以推測或擬制之方法，以為裁判基礎。且認定犯罪事實所
    憑之證據，雖不以直接證據為限，間接證據亦包括在內；然
    而無論直接或間接證據，其為訴訟上之證明，須於通常一般
    之人均不致有所懷疑，而得確信其為真實之程度者，始得據
    為有罪之認定。再被告之自白，不得作為有罪判決之唯一證
    據，仍應調查其他必要之證據，以察其是否與事實相符，刑
    事訴訟法第一百五十六條第二項定有明文，立法目的在以補
    強證據之存在，藉以限制合法自白在證據上之價值，俾發現
    實質的真實，即使被告之自白出於任意性，然若別無其他補
    強證據足以擔保其自白與事實相符，該自白仍非刑事訴訟法
    上得據之為認定被告犯罪之唯一證據，當不得單憑此而為被
    告不利之認定（最高法院四十年臺上字第八六號及七十六年
    臺上字第四九八六號判例及八十五年度臺上字第六六四號判
    決意旨參照）。本案檢察官認被告尚有此部分多次施用第一
    級毒品海洛因犯行，係以被告之自白及上揭驗尿報告為其論
    據。然查，施用海洛因者，一般於尿液中可檢出之最大時限
    為二至四天，業經行政院衛生署管制藥品管理局以九十二年
    七月二十三日管檢字第○九二○○○五六○九號函釋在案。
    準此，上揭驗尿報告，固足以補強被告上揭有罪部分自白之
    真實性，然尚不足以擔保被告自白其尚有其餘施用第一級毒
    品犯行部分確與事實相符，依據上開說明及本次刑法第五十
    六條連續犯規定修正之立法理由提及「且在採證上多趨於寬
    鬆」等語之意旨，自難僅憑被告之自白遽認被告尚有此部分
    多次施用第一級毒品犯行，且因檢察官認被告此部分罪嫌與
    上開經判處有罪部分具有集合犯之實質上一罪關係，爰不就
    被告此部分犯嫌另為無罪之諭知，併此指明。
據上論斷，應依刑事訴訟法第二百七十三條之一第一項、第二百
九十九條第一項前段，毒品危害防制條例第十條第一項、第二十
三條第二項、第十八條第一項前段，刑法第十一條、第四十七條
第一項，判決如主文。
中    華    民    國    95    年    10    月    31    日
                    臺灣臺中地方法院刑事第十庭
                            法  官  江奇峰
上正本證明與原本無異。
如不服本判決，應於判決送達後十日內向本院提出上訴狀，上訴
於臺灣高等法院臺中分院 (須附繕本)。
                            書記官  陳美年
中    華    民    國    95    年    10    月    31    日
附錄論罪科刑法條：
毒品危害防制條例第十條第一項：
施用第一級毒品者，處六個月以上五年以下有期徒刑。


司法院資訊處製作；財團法人民間司法改革基金會備份。
